【裁判字號】    97,訴,2
【裁判日期】    970417
【裁判案由】    損害賠償
【裁判全文】
臺灣嘉義地方法院民事判決                 97年度訴字第2號
原      告  丙○○
被      告  丁○○
                        11號.
                      現於台灣嘉義監獄鹿草分監執行中
            乙○○
            甲○○
                        1
上列當事人間損害賠償事件，經原告提起損害賠償之刑事附帶民
事訴訟，經本院刑事庭以96年度附民字第115號刑事附帶民事訴
訟裁定移送前來，本院於中華民國97年4月3日言詞辯論終結，判
決如下：
     主  文
被告應連帶給付原告新臺幣壹佰陸拾萬元，及自民國九十六年三
月七日起至清償日止，按年息百分之五計算之利息。
訴訟費用由被告連帶負擔。
本判決於原告以新臺幣伍拾肆萬元供擔保後，得假執行。
    事實及理由
壹、程序方面：
一、本件被告乙○○經合法通知，未於言詞辯論期日到場，核無
    民事訴訟法第386條所列各款情形，爰依原告之聲請，由其
    就被告乙○○部分為一造辯論而為判決。
二、按因犯罪而受損害之人，於刑事訴訟程序得附帶提起民事訴
    訟，對於被告及依民法負賠償責任之人，請求回復其損害。
    前項請求之範圍，依民法之規定，刑事訴訟法第487條定有
    明文；次按訴狀送達後，原告不得將原訴變更或追加他訴。
    但擴張或減縮應受判決事項之聲明者，不在此限，民事訴訟
    法第255條第1項第3款亦有規定。查，本件原告起訴主張被
    告甲○○為共同侵權行為人，依民法應負賠償責任，其訴之
    聲明第1項為請求判決：被告應連帶給付原告新臺幣（下同
    ）60萬元，及自民國96年3月7日起至清償日止，按年息百分
    之5計算之利息，並經本院刑事庭於96年11月23日以96年度
    附民字第115號刑事附帶民事訴訟裁定移送本院民事庭後，
    復於96年12月6日就被告甲○○所侵害之100萬元部分，以書
    狀擴張其原訴之聲明本金60萬元部分至160萬元。核原告所
    為係擴張應受判決事項之聲明，參諸前開規定，即為法之所
    許，合先敘明。
貳、實體方面：
一、原告起訴主張：
（一）被告丁○○基於幫助詐欺之不確定故意，於95年12月20日
      ，在高雄縣岡山鎮岡山車站，將其所有臺灣郵政股份有限
      公司岡山五甲尾郵局帳戶（戶名丁○○，局號010601號、
      帳號0000000號）之存摺、提款卡、印鑑及密碼，以5,000
      元之代價，出售並交付與姓名、年籍不詳之成年男子，嗣
      後該男子或其轉手之人於96年3月6日上午10時30分許以電
      話向原告謊稱電話欠費及郵局帳戶係人頭帳戶，要求將存
      款轉存至檢察官帳戶等語，致使原告陷於錯誤而於同日下
      午3時44分許，將60萬元匯入被告丁○○上開帳戶內，此
      案經臺灣嘉義地方法院檢察署（下稱嘉義地檢）96年度偵
      字第7259號偵查起訴，並經鈞院以96年度易字第670號審
      理在案，被告丁○○應對原告負侵權行為之損害賠償責任
      。
（二）被告甲○○及乙○○亦基於幫助詐欺取財之犯意，將其等
      所有之郵局存摺、金融卡及密碼販售予某真實姓名、年籍
      不詳之成年男子，並於同一詐騙集團於同一時間即「96年
      3月6日上午10時30分許」詐騙原告，致原告陷於錯誤而分
      別各匯款100萬元至被告甲○○之局號0000000、帳號0000
      000號帳戶內及被告乙○○之帳戶內，此有被告甲○○之
      不起訴處分書及被告乙○○之簡易判決處刑書及判決書影
      本各1份為證，其中被告甲○○係因詐欺案件曾經判決確
      定而予不起訴處分。被告3人均基於幫助詐欺取財之犯意
      ，並於同一詐騙集團，於同一時間即「96年3月6日上午10
      時30分」詐騙原告，應為共同侵權行為人，對原告之損害
      應負連帶賠償責任。爰依民法第184條、第185條規定，聲
      明：1.被告應連帶賠償原告160萬元，及自96年3月7日起
      至清償日止，按年息百分之5計算之利息。2.訴訟費用由
      被告等負擔。3.原告願供擔保，請准宣告假執行。
二、被告抗辯略以：
（一）被告丁○○、甲○○2人對於犯罪事實均不爭執且無意見
      ，但抗辯原告請求金額太高。
（二）被告乙○○未於言詞辯論期日到場，亦未提出任何書面及
      陳述。
三、本院依職權調閱本院96年度易字第670號卷、96年度簡上字
    第289號卷、96年度嘉簡字第1408號卷、嘉義地檢96年度偵
    字第7368號卷。
四、得心證之理由：
（一）本件原告主張被告3人基於幫助詐欺取財之犯意，將上開
      郵局存摺、金融卡及密碼販售予姓名、年籍不詳之成年男
      子，嗣由屬同一詐騙集團之該男子或其轉手之人於96年3
      月6日上午10時30分許，以電話向原告謊稱電話欠費及郵
      局帳戶係人頭帳戶，要求將存款轉存至檢察官帳戶等語，
      致使原告陷於錯誤而匯款至被告3人前揭帳戶乙節，為被
      告所自認，復經本院依職權調閱本院96年度易字第670號
      、96年度簡上字第289號、96年度嘉簡字第1408號等刑事
      卷及嘉義地檢96年度偵字第7368號偵查卷核閱無誤，堪信
      為真實。
（二）按因故意或過失，不法侵害他人之權利者，負損害賠償責
      任。數人共同不法侵害他人之權利者，連帶負損害賠償責
      任，民法第184條、同法第185條定有明文；又數人共同不
      法侵害他人之權利者，對於被害人所受損害，所以應負連
      帶賠償責任，係因數人之行為共同構成違法行為之原因或
      條件，因而發生同一損害，具有行為關連共同性之故。民
      事上之共同侵權行為，並不以共同侵權行為人在主觀上有
      犯意聯絡為必要，如在客觀上數人之不法行為，均為其所
      生損害之共同原因，即所謂行為關連共同，已足以成立共
      同侵權行為（最高法院85年臺上字第139號判決參照）。
      且負損害賠償責任者，除法律另有規定或契約另有訂定外
      ，應回復他方損害發生前之原狀，民法第213條第1項亦有
      明文，本件被告提供帳戶，幫助不詳真實姓名之犯罪集團
      對原告實施詐欺犯罪以為匯款之用，依前開規定應視為行
      為人，即行為人對被害人所受之全部損害自應負連帶賠償
      責任，被告丁○○、甲○○2人抗辯原告請求金額太高，
      即不可採。從而，原告本於侵權行為之法律關係，請求被
      告連帶賠償其受詐騙之金額，自屬有據。
五、再按因回復原狀而應給付金錢者，自損害發生時起加給利息
    ，民法第213條第2項定有明文；又民法第213條第2項所謂因
    回復原狀而應給付金錢者，例如所侵害者為金錢，則應返還
    金錢（最高法院56年台上字第1863號判例意旨參照）。本件
    所受侵害者為原告之金錢，則被告回復原狀所應給付者為金
    錢，依前揭法條規定，應自損害發生時起即被告於96年3月6
    日為前揭幫助詐欺行為時起加給利息，惟原告僅請求自該日
    之翌日即96年3月7日起，按法定利率計算之利息，即無不合
    ，應予准許。
六、綜上所述，被告提供帳戶供詐騙集團成員使用，均為幫助人
    而應與侵權行為人負連帶責任。從而，原告本於侵權行為之
    法律關係，請求被告給付原告160萬元，及自96年3月7日起
    至清償日止，按年息百分之5計算之利息，為有理由，應予
    准許。
七、本判決原告陳明願供擔保請准宣告假執行，核無不合，爰酌
    定相當之擔保金額，予以准許。
八、據上論結，本件原告之訴為有理由，爰依民事訴訟法第385
    條第1項前段、第78條、第85條第2項、第390條第2項，判決
    如主文。
中    華    民    國    97    年    4    月    17     日
                  民一庭法  官  游悅晨
以上正本係照原本作成。
如對本判決上訴須於判決送達後20日內向本院提出上訴狀。
中    華    民    國    97    年    4    月    17     日
                        書記官  張富


司法院資訊處製作；財團法人民間司法改革基金會備份。
